【裁判字號】    97,消債更,206
【裁判日期】    980117
【裁判案由】    更生事件
【裁判全文】
臺灣基隆地方法院民事裁定           97年度消債更字第206號
聲  請  人
即  債務人  甲○○
上列當事人聲請消費者債務清理事件，本院裁定如下：
    主  文
債務人甲○○自中華民國九十八年一月十七日十二時起開始更生
程序。
命司法事務官進行本件更生程序。
    理  由
一、按法院開始更生程序之裁定，應載明其年、月、日、時，並
    即時發生效力，消費者債務清理條例第45條第1項定有明文
    。次按法院裁定開始更生或清算程序後，得命司法事務官進
    行更生或清算程序，必要時得選任律師、會計師或其他適當
    之自然人或法人一人為監督人或管理人，同條例第16條第1
    項亦有明文。
二、本件聲請人主張：伊有不能清償債務之情事，於消費者債務
    清理條例施行前曾依中華民國銀行公會會員辦理消費金融案
    件無擔保債務協商機制（下稱銀行公會債務協商機制）與金
    融機構債權人寶華商業銀行成立協商，約定每個月應償還新
    臺幣（下同）26,584元，惟聲請人每月收入僅30,000元，該
    方案實已超越聲請人之能力，故聲請人只能拜託同事將工作
    交由聲請人代班以增加收入，並努力依約履行3期後，於95
    年因工作量變多，導致頸椎椎間盤突出，並造成聲請人有手
    麻之情形發生，故同事及醫院人員雖同情聲請人，但為避免
    增加病患危險性，亦無法再給予工作機會，是聲請人毀諾，
    誠屬無力繳納及支應最低基本生活開支，確實有不可歸責之
    事由。且無擔保或無優先權之債務總額未逾1,200萬元，復
    未經法院裁定開始清算程序或宣告破產等語。
三、經查，本件聲請人並非從事營業活動之人，名下僅有車輛一
    部，所積欠債務總額為1,595,456元，未逾1,200萬元，有聲
    請人所提之財產及收入狀況說明書、財政部財產歸屬資料清
    單及債權人清冊暨債權總金額表在卷可稽，堪認本件聲請人
    確有不能清償之情事。
四、次查，本件聲請人固曾依銀行公會債務協商機制與金融機構
    債權人成立協商，惟依該還款方案所需清償之金額，已占聲
    請人大部分之收入，聲請人雖曾以增加工作量獲得更多之收
    入，惟嗣後卻因工作量變大，導致其頸椎椎間盤突出，並造
    成聲請人左手麻木；而因聲請人所從事之工作為醫院看護，
    需搬動病患或長期臥床之病人，並為病人按摩及協助病患復
    健，聲請人之病情確實有增加病患危險性之可能，故醫院人
    員及同事無法再給予其工作機會，導致聲請人無法籌措還款
    ，於95年12月10日已無力繼續繳納還款等情，亦有聲請人所
    提出之依銀行公會債務協商機制成立協商之協議書及還款計
    劃、收入切結書、診斷證明書在卷可參。此外，觀諸聲請人
    所提出之必要支出費用，衡諸現今一般社會水準，尚稱合理
    ，並無奢侈浪費之情形。故本件並非聲請人主觀上惡意不履
    行協商，實係客觀上確有不可歸責之事由。
五、綜上所述，本件聲請人僅係一般消費者，並未從事營業，且
    其有不能清償之情事，又所負無擔保及無優先權債務並未逾
    1200萬元，前雖與各債權銀行達成協議，但有不可歸責致履
    行協議顯有重大困難之事由，復未經法院裁定開始清算程序
    或宣告破產，亦查無聲請人有消費者債務清理條例第6條第
    3項、第8條或第46條各款所定駁回更生聲請之事由存在，則
    本件聲請人聲請更生，應屬有據，應予准許，並命司法事務
    官進行本件更生程序。又本件聲請人聲請更生，本院已予以
    准許，已如前述，依法各種訴訟及執行程序即不得開始或繼
    續（參見消費者債務清理條例第48條第2項），故聲請人聲
    請本院裁定為保全處分，已無必要，應不准許，併予敘明。
六、依消費者債務清理條例第45條第1項、第16條第1項之規定，
    裁定如主文。
中    華    民    國    98    年    1    月    17    日
                  民事庭法  官  林玉珮
以上正本係照原本作成。
本件不得抗告。
本裁定已於98年1月17日12時公告。
中    華    民    國    98    年    1    月  17      日
                        書記官  洪福基


司法院資訊處製作；財團法人民間司法改革基金會備份。
